【裁判字號】    95,上訴,3841
【裁判日期】    951212
【裁判案由】    違反著作權法
【裁判全文】
臺灣高等法院刑事判決                95年度上訴字第3841號
上  訴  人
即  被  告  甲○○
上列上訴人因違反著作權法案件，不服臺灣桃園地方法院95年度
訴字第735號，中華民國95年8月29日第一審判決（起訴案號：臺
灣桃園地方法院檢察署95年度偵字第4271號），提起上訴，本院
判決如下：
    主  文
上訴駁回。
甲○○緩刑伍年。
    事  實
一、甲○○明知「我想要變幸福」ＶＣＤ影音光碟，係基本國際
    股份有限公司享有著作權之視聽著作；而「真命天女」ＤＶ
    Ｄ影音光碟則係齊威國際多媒體股份有限公司享有著作權之
    視聽著作；另「綠光森林」ＶＣＤ影音光碟，則係含鈺國際
    實業有限公司所享有著作權之視聽著作，未經前述各公司之
    同意或授權，不得擅自重製及散布，然其竟意欲借由重製上
    開光碟片以販售之方式，而獲取不法利益，而基於意圖銷售
    而擅自以重製於光碟後復加以散布以營利之概括犯意，自94
    年11月30日起，在其位於桃園縣中壢市○○路121號之3住處
    ，連續多次以個人電腦主機設備撥接上網，連結至「雅虎國
    際資訊股份有限公司」（下稱奇摩公司，網址為http://yah
    oo.com.tw）之「YAHOO！奇摩」網站中，以其個人所申辦號
    碼為「700215juby」及「abin1950」之帳號，在「YAHOO！
    奇摩拍賣」網頁內，張貼欲以新臺幣（下臺）250元至600元
    不等之價格販售前揭電影或音樂光碟片之之訊息，並留下其
    個人所申辦號碼為「700215juby＠yahoo.com.tw」電子郵件
    信箱及中華郵政股份有限公司戶名為甲○○，局號0000000
    號、帳號0000000號之帳戶，供與不特定人交易聯絡之用。
    待客戶與之聯絡表明欲購買之光碟片及數量各為何，並完成
    匯款後，甲○○即在其前揭住處，先以其所有之電腦主機設
    備撥接上網下載後，再以該電腦主機（含燒錄機），違法重
    製於其所有之空白光碟片後，並郵寄方式販賣予客戶，以此
    方式散布明知為侵害著作權之光碟片而營利。嗣於95年2月
    8日下午2時許，為警持臺灣桃園地方法院所核發之95年度聲
    搜字第136號搜索票在上址住處搜索查獲，並當場扣得如附
    表所示之物，因而查悉上情。
二、案經內政部警政署保安警察隊第二總隊第一大隊第二中隊報
    告及基本國際股份有限公司訴請臺灣桃園地方法院檢察署檢
    察官偵查起訴。
    理  由
一、被告甲○○對其有於上揭時、地，以其自備電腦下載「我想
    要變幸福」ＶＣＤ、「真命天女」ＤＶＤ及「綠光森林」Ｖ
    ＣＤ等影音光碟後，加以重製於其個人所有空白光碟片後販
    售乙節，於警詢、檢察官偵訊、以及原審暨本院審理時坦承
    不諱，並有帳號為「700215juby」及「abin1950」掛號函件
    執據、被告甲○○郵政存簿儲金簿明細資料各一份在卷足憑
    ，並有扣案如附表所示之物品可資佐證。而被告自行下載重
    製後對外販售之「我想要變幸福」ＶＣＤ影音光碟，係基本
    國際股份有限公司享有著作權之視聽著作、「真命天女」Ｄ
    ＶＤ影音光碟則係齊威國際多媒體股份有限公司享有著作權
    之視聽著作及「綠光森林」ＶＣＤ影音光碟，係含鈺國際實
    業有限公司所享有著作權之視聽著作乙節，亦有齊威國際多
    媒體股份有限公司、含鈺國際實業有限公司及基本國際股份
    有限公司所提出之授權合約書各一份在卷足憑。是堪認被告
    自白與事實相符，應值採信，應可採為論罪科刑之依據。從
    而，本件事證明確，被告犯行洵堪認定，應依法論科。
二、論罪科刑部分：
    被告行為後，刑法業於94年2月2日修正公佈，並自95年7月
    1日施行，修正後之刑法刪除第56條關於連續犯之規定，是
    被告犯後法律已有變更，且於刑法修正後，原屬連續犯之數
    個犯罪行為，依新法應數罪併罰，而修正前刑法連續犯之規
    定則可依裁判上一罪從一重處斷，比較新舊法之結果，修正
    後之規定並非較有利於被告，依刑法第2條第1項之規定，應
    適用行為時之法律，即適用修正前刑法第56條連續犯之規定
    處罰（最高法院95年第8次刑事庭會議決議參照）。被告甲
    ○○行為（94年11月30日起至95年2月8日經警查獲為止）以
    後，著作權法部分條文於95年5月30日修正公布，其中著作
    權法第91條並無修正，無比較新舊法之問題，自應適用現行
    法之規定。另外，原著作權法第98條規定：「犯第91條至第
    96條之1之罪，供犯罪所用或因犯罪所得之物，得沒收之。
    但犯第91條第3項及第91條之1第3項之罪者，其得沒收之物
    ，不以屬於犯人者為限。」，修正後著作權法第98條規定：
    「犯第91條至第93條、第95條至第96條之1之罪，供犯罪所
    用或因犯罪所得之物，得沒收之。但犯第91條第3項及第91
    條之1第3項之罪者，其得沒收之物，不以屬於犯人者為限。
    」，修正後著作權法第98條配合著作權法刪除第94條有關常
    業犯之規定，調整條文中相關條次文字，對本件被告甲○○
    而言並無有利或不利之情形，無比較新舊法之問題，亦應適
    用現行法之規定，合先敘明。是核被告所為，係犯著作權法
    第91條第2項、第3項之意圖銷售而擅自以重製於光碟之方法
    侵害他人之著作財產權罪。而按著作權法第91條第2項既係
    規定意圖銷售或出租而擅自重製他人著作，則按照低度行為
    吸收於高度行為之原則，其出賣散布重製他人著作之行為，
    當吸收於擅自重製行為之中，自應專依重製之規定處罰（最
    高法院92年度臺上字第1425號判決意旨可資參照）。被告意
    圖銷售而持有盜版光碟，並據以重製盜版光碟，進而為出售
    散布行為，其意圖散布而持有之低度低度行為，為其散布之
    高度行為所吸收；其出售散布之低度行為則應為重製盜版光
    碟片之高度行為所吸收，均不另論罪。公訴人認被告涉犯著
    作權法第91條之1第2項、第3項之散布重製光碟罪，與意圖
    散布而重製光碟罪之間有方法結果之牽連關係，容有未洽，
    附此敘明。被告多次重製盜版光碟片販售，時間緊接，所犯
    構成要件相同之罪，顯係基於概括犯意為之，為連續犯，應
    依修正前刑法第56條之規定論以一罪，並加重其刑。原審同
    此認定，依著作權法第91條第3項、第2項（原審判決誤繕為
    第1項）、第98條，修正後刑法第2條第1項前段，修正前刑
    法第11條、第56條之規定，並審酌被告不思循正當途徑獲取
    所需，而先後多次重製並出售、散布盜版光碟片，侵害著作
    權財產人之利益非輕，損及我國致力保護智慧財產權之國際
    聲譽，犯後僅與基本國際股份有限公司達成和解及其犯罪之
    動機、目的、手段，及犯後之態度等一切情狀，量處有期徒
    刑8月，扣案如附表所示之物品，為被告所有犯著作權法第
    91 條第2項、第3項之罪所用之物，業據其供承在卷，均依
    著作權法（原審判決誤為修正前著作權法）第98條之規定，
    沒收之。其認事、用法均無不當，量刑亦屬妥適。被告甲○
    ○上訴意旨以原審量刑過重云云，指摘原審判決不當。然查
    ，原審審酌被告一切犯罪情況，量處有期徒刑8月，其量刑
    並無過重情事，被告上訴核無理由，應予駁回。
三、被告甲○○前因犯竊盜罪，經臺灣士林地方法院以89年度易
    字第819號判處有期徒刑8月，緩刑4年，於90年1月31日判決
    確定，有本院被告前案紀錄表可稽，該項確定判決於94年1
    月30日緩刑期滿，致失其效力。本件被告甲○○於其前案所
    宣告之刑失其效力後之94年11月30日再犯本罪，可認被告前
    未曾受有期徒刑以上刑之宣告，且犯罪後已與告訴人基本國
    際股份有限公司、含鈺國際實業有限公司、齊威國際多媒體
    股份有限公司和解，賠償損害，有和解書三紙可稽，顯見其
    犯罪後態度尚稱良好，其經此起訴、審判後，當能知所警惕
    ，信無再犯之虞，本院認所宣告之刑，仍以暫不執行為適當
    ，爰諭知緩刑伍年。
據上論斷，應依刑事訴訟法第368條，行為時刑法第74條第1款，
判決如主文。
本案經檢察官周志榮到庭執行職務。
中    華    民    國    95    年    12    月    12    日
                  刑事第四庭審判長法  官  蔡秀雄
                                  法  官  周煙平
                                  法  官  沈宜生
以上正本證明與原本無異。
如不服本判決，應於收受送達後十日內向本院提出上訴書狀，其
未敘述上訴之理由者並得於提起上訴後十日內向本院補提理由書
（均須按他造當事人之人數附繕本）。
                                  書記官  陳雅加
中    華    民    國    95    年    12    月    15    日
附錄本案論罪科刑法條全文
著作權法第91條
擅自以重製之方法侵害他人之著作財產權者，處3年以下有期徒
刑、拘役，或科或併科新臺幣75萬元以下罰金。
意圖銷售或出租而擅自以重製之方法侵害他人之著作財產權者，
處6月以上五年以下有期徒刑，得併科新臺幣20萬元以上2百萬元
以下罰金。
以重製於光碟之方法犯前項之罪者，處6月以上5年以下有期徒刑
，得併科新臺幣50萬元以上5百萬元以下罰金。
著作僅供個人參考或合理使用者，不構成著作權侵害。
附表：
┌──┬───────────┬────┐
│編號│    名      稱        │數  量  │
├──┼───────────┼────┤
│一  │綠光森林ＶＣＤ        │七片    │
├──┼───────────┼────┤
│二  │真命天女ＤＶＤ        │二片    │
├──┼───────────┼────┤
│三  │ＤＶＤ空白光碟片      │一二三片│
│    │                      │        │
├──┼───────────┼────┤
│四  │ＶＣＤ空白光碟片      │二十五片│
├──┼───────────┼────┤
│五  │電腦主機（含內建燒錄機│一臺    │
│    │一臺、光碟機一臺、電源│        │
│    │線一條）              │        │
├──┼───────────┼────┤
│六  │棉套                  │二包    │
├──┼───────────┼────┤
│七  │空白信封袋            │一包    │
├──┼───────────┼────┤
│八  │帳冊                  │一本    │
└──┴───────────┴────┘


司法院資訊處製作；財團法人民間司法改革基金會備份。
